【裁判字號】    98,上易,2650
【裁判日期】    981104
【裁判案由】    傷害
【裁判全文】
臺灣高等法院刑事判決                98年度上易字第2650號
上  訴  人
即  被  告  甲○○
上列上訴人因傷害案件，不服臺灣臺北地方法院98年度易字第
2051號，中華民國98年9月8日第一審判決（起訴案號：臺灣臺北
地方法院檢察署97年度偵字第26582號），提起上訴，本院判決
如下：
    主  文
上訴駁回。
    理  由
一、按不服地方法院之第一審判決而上訴者，應向管轄第二審之
    高等法院為之。上訴書狀應敘述具體理由。第二審法院認為
    上訴書狀未敘述理由或上訴有第362條前段之情形者，應以
    判決駁回之。刑事訴訟法第361條第1項、第2項、第367條前
    段，分別定有明文。而所謂具體理由，必係依據卷內既有訴
    訟資料或提出新事證，指摘或表明第一審判決有何採證認事
    、用法或量刑等足以影響判決本旨之不當或違法，而構成應
    予撤銷之具體事由，始克當之；倘僅泛言原判決認定事實錯
    誤、違背法令、量刑失之過重或輕縱，而未依上揭意旨指出
    具體事由，或形式上雖已指出具體事由，然該事由縱使屬實
    ，亦不足以認為原判決有何不當或違法者，皆難謂係具體理
    由，俾與第二審上訴制度旨在請求第二審法院撤銷、變更第
    一審不當或違法之判決，以實現個案救濟之立法目的相契合
    ，並節制濫行上訴（最高法院97年度台上字第892號裁判意
    旨參照）。
二、本件上訴人即被告甲○○不服原審判決，提起上訴，上訴狀
    理由略以：本件是正當防衛，原審判決也認定發生互毆之後
    ，告訴人又返回其所駕駛之車內取出螺絲起子，顯現告訴人
    由持木劍毆傷被告到發生扭打告訴人再回車上取出螺絲起子
    ，在在顯示這是一個連貫動作，更顯出被告係出於自衛云云
    。經查：原審以被告於97年10月11日下午3時10分許因工作
    問題與乙○○發生爭執，乙○○先以木劍打被告一下並未成
    傷，隨即被甲○○奪下木劍，並將木劍放在地上後，然甲○
    ○竟不甘受辱，旋即基於傷害人身體之故意，而毆打乙○○
    之身體受傷而犯刑法第277條第1項之傷害罪，並說明被告之
    前案紀錄及執行情形，係累犯，有刑法第47條第1項之適用
    ，及審酌本件爭端係因告訴人而起，告訴人所受傷勢非重，
    暨被告犯罪起因、目的、手段、經濟情況、犯後態度等一切
    情狀，量處被告拘役40日之刑，並諭知易科罰金之折算，均
    已詳敘其所憑證據、認定理由及量刑依據。從形式上觀察，
    原判決並無認定事實錯誤、量刑瑕疵或違背法令之情形。上
    訴意旨雖辯稱係正當防衛云云。惟查：告訴人雖有先持木劍
    攻擊被告，惟木劍迅即為被告所奪，並丟棄在地上，被告於
    不法侵害已經排除之情況下，猶徒手毆打告訴人成傷，且依
    被告毆打告訴人之過程及告訴人受傷部位以觀，被告顯係基
    於傷害他人身體之犯意而為，並不合於刑法上正當防衛之要
    件等各節，業據原審於判決理由中說明綦詳（見原審判決第
    5-6頁）。另上訴理由中所指原審引用證人趙國幹之證言，
    有認定告訴人有拿螺絲起子戳被告一節（見原判決第4頁末9
    行），惟參酌證人趙國幹於原審所證：於案發當天有聽被告
    說20幾天以前，告訴人有拿螺絲起子戳他肚子等語（見原審
    卷第33頁98年8月25日審判筆錄），故證人趙國幹所指告訴
    人有持螺絲起子一事，與本案並無直接關連；原審引用證人
    趙國幹之證言雖未臻詳實，惟原審於事實、理由欄中並未認
    定當日告訴人有持螺絲起子攻擊被告，且已充分說明被告所
    為並不合於刑法上之正當防衛，被告提起本件上訴，並未依
    據卷內既有訴訟資料，亦未提出新事證為具體指摘，仍辯稱
    其係正當防衛云云，自難認係第二審上訴之具體理由。綜上
    ，被告提起本件上訴，上訴理由既未指摘原判決關於認定事
    實、適用法律及量刑，有何違法或不當之處，並未敘述具體
    理由，依前揭說明，本件上訴自不合上訴之法定要件，應予
    駁回，並不經言詞辯論為之。
據上論斷，應依刑事訴訟法第367條前段、372條，判決如主文。
中    華    民    國    98    年    11    月    4     日
                  刑事第四庭審判長法  官  陳筱珮
                                  法  官  邱滋杉
                                  法  官  孫惠琳
以上正本證明與原本無異。
不得上訴。
                                  書記官  劉有志
中    華    民    國    98    年    11    月    4     日


司法院資訊處製作；財團法人民間司法改革基金會備份。
